【裁判字號】    98,家聲,257
【裁判日期】    980730
【裁判案由】    變更子女姓氏
【裁判全文】
臺灣高雄地方法院民事裁定             98年度家聲字第257號
聲  請  人  甲○○
                        號
上聲請人聲請變更姓氏事件，本院裁定如下：
    主  文
變更聲請人甲○○（男，民國00年0 月00日生，身分證統一編號
：Ｚ000000000號）之姓氏為母姓「○」。
程序費用新臺幣壹仟元由聲請人負擔。
    理  由
一、本件聲請意旨略以：聲請人甲○○之生父為乙○○、生母為
    丙○○，後因丙○○與乙○○離婚後再嫁丁○○，聲請人遂
    由丁○○收養為養子，並從養父之姓，而丙○○、丁○○分
    別於民國75年、91年間死亡。緣聲請人之生母丙○○具山地
    原住民身分，是聲請人若改從具山地原住民身分之生母丙○○之母姓，聲請人及其子女自可順勢取得原住民身分，而可
    獲致相關法規之保障與福利，對渠等應屬有利，相對而言，
    可認聲請人保留原姓氏，對其有不利之影響，爰依民法第10
    59條第5 項第2 款規定，請求變更聲請人之姓氏為母姓即聲
    請人之生母丙○○「○」姓等語。
二、按「有下列各款情形之一，且有事實足認子女之姓氏對其有
    不利之影響時，父母之一方或子女得請求法院宣告變更子女
    之姓氏為父姓或母姓：一、父母離婚者。二、父母之一方或
    雙方死亡者。三、父母之一方或雙方生死不明滿三年者。四
    、父母之一方曾有或現有未盡扶養義務滿二年者。」民法第
    1059條第5 項定有明文。次按「原住民與非原住民結婚所生
    子女，從具原住民身分之父或母之姓或原住民傳統名字者，
    取得原住民身分。」原住民身分法第4 條第2 項定有明文。
    末按「國家應依民族意願，保障原住民族之地位及政治參與
    ，並對其教育文化、交通水利、衛生醫療、經濟土地及社會
    福利事業予以保障扶助並促其發展，其辦法另以法律定之。
    對於澎湖、金門及馬祖地區人民亦同。」憲法增修條文第10
    條第12項定有明文。
三、經查，聲請人上開主張，業據其提出提出戶籍謄本7 份為證
    。本院審酌民法規範父母子女間之法律關係，向以追求與維
    護子女之最佳利益為優先考量，藉以實現憲法保障子女人格
    權益之價值，此為司法院大法官釋字第365 號、587 號解釋
    理由書所闡述，故如認變更姓氏對子女最為有利時，相對而
    言，原姓氏對子女自屬不利；且為落實上開憲法增修條文之
    規定，業已制定諸多保障原住民身分、地位及福利之法規。
    依上開情形，聲請人如再從父姓，確有聲請人所述無法獲致
    相關法規之保障與福利之不利影響，故本件堪認聲請人從父
    姓對其確有明顯不利之影響，而有變更為母姓之必要。本件
    聲請，為有理由，應予准許，爰宣告變更聲請人之姓氏為母
    姓即聲請人之生母丙○○「○」姓。
四、依非訟事件法第21條第1 項，裁定如主文所示。
中    華    民    國    98    年    7     月  30      日
                        家事法庭 法  官  吳宏榮
正本係照原本作成。
如對本裁定抗告須於裁定送達後10日內向本院提出抗告狀。
中    華    民    國    98    年    7     月  30      日
                                 書記官  葉正昭



司法院資訊處製作；財團法人民間司法改革基金會備份。
